【裁判字號】    89,上更(二),69
【裁判日期】    890425
【裁判案由】    毒品危害防制條例
【裁判全文】
台灣高等法院台中分院刑事判決                  八十九年度上更(二)字第六九號
    上  訴  人
    即  被  告  乙○○
    指定辯護人  本院公設辯護人  戊○○
右上訴人因違反毒品危害防制條例案件，不服臺灣台中地方法院八十七年度訴字第二
○六二號中華民國八十七年十一月三日第一審判決（起訴案號：臺灣台中地方法院檢
察署八十七年度偵字第一五五四六號），提起上訴，本院判決後經最高法院第二次發
回更審，本院判決如左：
    主      文
原判決關於販賣第二級毒品及定執行刑部分均撤銷。
乙○○意圖販賣而持有第二級毒品，累犯，處有期徒刑陸年。扣案之安非他命陸包（
淨重壹貳零點貳貳公克，化驗後餘壹貳零點貳壹公克），沒收銷毀之；分裝用小塑膠
袋參拾肆個，均沒收。
    事      實
一、乙○○曾於民國（下同）八十二年間因竊盜、違反麻醉藥品管理條例等案件，經
    台灣台中地方法院分別判處有期徒刑十月、六月，並定應執行有期徒刑一年二月
    ，於八十五年九月四日執行完畢。緣乙○○於不詳時地，非以營利意圖，自不詳
    姓名人處，取得安非他命六包（毛重分別為三‧八公克、一‧四公克、三‧八公
    克、三八‧二公克、三八‧四公克、三八‧二公克，合計淨重一二○‧二二公克
    ，化驗後餘一二○‧二一公克）及海洛因七包（持有海洛因部分業經判處有期徒
    刑八月確定）。八十七年七月二十七日下午三時許，台灣省政府警務處刑事警察
    大隊在台中市○○路五四號前查獲己○○，並在其所騎乘車號ＴＦＭ─一九五號
    機車置物箱中查獲安非他命二包毛重約二十九‧九公克（原審誤認為二‧九公克
    ）、電子秤一台、吸食器、組、酒精燈一個，為進一步查證該毒品之來源，乃由
    己○○佯以欲購買安非他命為由，而以電話聯絡乙○○，何某萌販賣安非他命之
    意，與己○○約定交貨時、地，嗣乙○○則於同日下午五時四十分許，在台中市
    ○道路一五三號前，正準備出門販賣安非他命予己○○之際，被警逮捕，並在乙○○所有之車號ＱＲ─四五○五號自小客車後車箱黑色皮包內扣得何某所有意圖
    販賣而持有之上開安非他命六包（毛重分別為三‧八公克、一‧四公克、三‧八
    公克、三八‧二公克、三八‧四公克、三八‧二公克，合計淨重一二○‧二二公
    克，化驗後餘一二○‧二一公克）及海洛因七包，並在手煞車旁扣得酒精燈一組
    、吸食器一組、吸管一支、分裝用小塑膠袋三十四個。
二、案經臺灣省政府警務處刑事警察大隊報請台灣台中地方法院檢察署檢察官偵查起
    訴。
    理      由
一、訊之上訴人即被告乙○○（下稱被告）對其持有前揭扣案之第二級毒品安非他命
    為警當場查獲之事實供承屬實，惟矢口否認有販賣安非他命之犯行，辯稱：被查
    扣之安非他命及海洛因均是己○○所有，己○○於被查扣前一天在伊車上施用安
    非他命，將上開毒品遺忘在伊車子之後座，伊於查獲當日上午電話通知己○○取
    回，廖某為脫罪即帶領警察前來抓伊云云。
二、本院查：
  (一)警方於八十七年七月二十七日下午五時許，在台中市○道路一五三號前，被告所
    有之ＱＲ─四五○五號自用小客車內查獲六包白色粉末及三十四個分裝塑膠袋，
    而該白色粉末經送請鑑定結果，確定是安非他命等情，業經被告自承在卷，核與
    證人本案承辦偵查員丙○○於偵查及原審審理時所證查獲情形相符，並有搜索扣
    押證明筆錄、臺灣省政府警政廳刑事警察大隊八十七年八月四日省刑大鑑字第四
    一五八號鑑驗通知書一份在卷及上開安非他命扣案可資證明。
  (二)至上開安非他命之來源，被告先則於警訊中供稱：扣案之毒品 (含上開判決確定
    之海洛因)是伊於八十七年七月二十七日上午九時二十分許，將車停在臺中市○
    道路一五三號前時，到對街草叢小便時發現有一大塑膠帶，一時好奇乃將袋子打
    開，發現乙只黑色包包，裡面裝有安非他命、海洛因及吸食器等物，便將海洛因
    及安非他命置於後車箱，吸食器等物置於座。因伊只認得那六包安非他命，另七
    包不知是否為海洛因，所以伊便到臺中市○○○路二六三號十一樓之八內等朋友
    到時，再請他幫其鑑定是否為海洛因，但一直等到下午都沒有人來，下樓後即遭
    警方查獲等語。嗣於檢察官第一次訊問時供稱：伊在進化北路二六三號某棟大樓
    旁小便，在整排機車停放處發現一包東西，而檢到的等語，再於檢察官第二次偵
    訊時供稱：伊前一天到臺中市○○路己○○之工廠，搬木材要回去燒火，回家後
    在搬下木材才發現那包東西，伊要己○○來拿，己○○沒來，後來約定捉到那天
    來拿，伊未打開皮包，不知內裝何物，伊是和己○○約好，己○○要來拿，伊才
    下樓要拿給他等語。又於原審及本院前審時則又辯稱：上開毒品均是己○○所有
    ，己○○於被查扣前幾天遺忘在伊車子之後座等語。被告就扣案毒品來源之單純
    事實，前後供述不一，顯示被告供述之憑信性甚低，惟被告既未供稱其係以營利
    意圖或目的取得上開毒品之占有，復無其他積極證據證明被告於取得上開毒品時
    ，係基於營利之目的，是依證據裁判原則，尚難認定被告於持有毒品之初，即有
    營利目的。
  (三)本案查獲之經過，係己○○因持有前揭毒品為警查獲後，根據己○○之供述，其
    毒品係自被告處取得，遂由警方授意己○○以電話與被告取得聯繫，表示購買安
    非他命之意，經被告同意後始查獲等情，已據證人己○○於警訊及偵查中證述明
    確，證人即本案承辦偵查員丙○○於八十七年八月十七日偵查時亦證稱：「本案
    是經線民檢舉後監聽先抓到己○○，是八十七年七月廿七日下午三時左右在台中
    市舊社巷五四號前在其機車上查到安非他命廿八公克、磅秤、吸食器等，他說安
    非他命與吸食器是他的，但電子秤是丁○○的，我們追問安非他命來源他稱是向
    丁○○、乙○○買的，當時丁○○人在勒戒所以未去借訊他才請己○○幫忙找出
    乙○○以免他繼續犯罪，所以己○○在省刑大辦公室以其行動電話打給乙○○並
    表示要向他買安非他命，己○○問在何處，經乙○○表示要在台中市○○○路三
    六七號前交貨約當天下午十七時多，由組長帶全組同仁去到達現場乙○○自他和
    丁○○租屋處走出來，己○○指認人即乙○○，我們便上前逮捕，在他身上未搜
    到東西，而在他的自小客車內搜到安非他命六包、海洛因七包、安非他命共一二
    三．八公克、海洛因四六．六公克．．」等語，核與被告於同日偵查時所供：「
    ．．八十七年七月廿七日下午有打行動電話給我稱他的東西（指安非他命、海洛
    因）被其母親倒掉，問我還有沒有，我答好啦好啦，當時我在丁○○之中市○○○路二六三號十一樓八室房內睡覺，他本來打電話給我要我去工廠，最後一通電
    話是五時四十分左右我下樓要回太平市家中，一下來警察便逮捕我，在我車上搜
    到海洛因四六．六公克安非他命一二三．八公克、吸食器與分裝袋等物．．」等
    語，就己○○與被告約定地點販賣一節相符。是被告至少於查獲當日與己○○以
    電話聯絡後，已生販賣之意，應無疑義。惟本件被告既係己○○在辦案警員之授
    意下，佯裝購買安非他命，將被告誘出查獲，己○○顯無購買安非他命之真意，
    被告與廖某意思表示即不可能合致，無從著手販賣行為。
  (四)另前審被告之辯護人指己○○於八十七年七月二十六日將上開毒品遺留在被告車
    上，嗣於翌（二十七）日以0000000000號行動電話，與被告之000
    0000000號、0000000000號行動電話聯絡稱要到台中市○○○
    路二六三號十一樓八室找被告拿云云，惟經本院前審分別向中華電信股份有限公
    司台灣中區電信分公司（下稱中區電信公司）及遠傳電信股份有限公司（下稱遠
    傳公司）函查，0000000000號行動電話於八十七年七月二十七日無通
    話紀錄；0000000000號行動電話於該日之通聯紀錄並無與00000
    00000號行動電話通話；0000000000號行動電話，並非被告所有
    ，且係於八十七年八月六日始開通，故當日無任何通話紀錄，有中區電信公司八
    十八年二月一日中運帳字第八八Ｃ七七○○二一一號函及遠傳公司八十八年三月
    五日來文可稽（見本院前審卷第七十七、九十七頁），是本院查無該辯護人所指
    情節。又該辯護人聲請函查己○○所有0000000000號行動電話於八十
    七年七月二十七日之通聯紀錄，據中區電信公司南台中營運處八十八年四月一日
    中信南服字第八八Ｃ○六○○一四三號函復：上開行動電話，於八十七年七月二
    十七日之通聯紀錄，因該資料逾保存期限，業已銷磁等語（見本院卷第一一四頁
    ），且證人己○○證述：該支行動電話，業經其於八十七年七月二十七日之前即
    已出賣等語（見本院前審卷第一一八頁），且被告之0000000000號行
    動電話於該日之通聯紀錄，並無與0000000000號行動電話通話，有遠
    傳公司前開來文可按，此部分查證結果，亦不足為有利被告之認定，是被告辯稱
    該六包安非他命並非其所有，自不足採信，併此敘明。
  (五)綜合上述，參酌查獲之安非他命數量非低及分裝袋等物，被告應有販賣之意圖，
    被告所辯係卸責之詞，不足採信，本件事證明確，被告犯行堪以認定。
三、按安非他命業經毒品危害防制條例第二條明定為毒品，既無證據證明被告於持有
    毒品之初即以販賣營利為目的而販入持有，而係於持有後始起意販賣，惟因本案
    係警察授意己○○佯裝購買而查獲，己○○既無購毒之真意，意思表示不可能合
    致，被告自無從著手賣出行為，核被告所為係違反毒品危害防制條例第五條第二
    項之意圖販賣而持有毒品罪，公訴人認被告所為，應係觸同條例第四條第二項之
    販賣第二級毒品罪，起訴法條似有未洽，應予變更。又被告持有第二級毒品安非
    他命之低度行為，應為意圖販賣安非他命之高度行為所吸收，不另論罪。被告於
    八十二年間因竊盜、違反麻醉藥品管理條例等案件，經台灣台中地方法院分別判
    處有期徒刑十月、六月，並定應執行有期徒刑一年二月，於八十五年九月四日執
    行完畢，此有有台灣台中地方法院檢察署刑案資料查註記錄表及本院被告全國前
    案紀錄表在卷可稽，其受有期徒刑執行完畢後五年以內再犯本件之罪，為累犯，
    應依法加重其刑。原審以被告罪證明確，依法論罪科刑，固非無見，惟查，被告
    僅係意圖販賣而持有第二級毒品罪，原判決認定被告係販賣第二級毒品 (詳如後
    述），尚有未洽。被告提起上訴否認犯行，而指摘原判決不當，固無足取，惟原
    判決既有上述可議之處，自屬無可維持，應由本院就關於被告販賣第二級毒品及
    定執行刑部分撤銷改判。爰審酌被告意圖販賣而持有安非他命，數量非少，犯後
    矢口否認犯行之態度等一切情狀，量處如主文所示之刑。扣案之安非他命陸包（
    淨重壹貳零點貳貳公克，化驗後餘壹貳零點貳壹公克），依毒品危害防制條例第
    十八條第一項前段規定，宣告沒收銷毀之。分裝用小塑膠袋三十四個，堪認係被
    告分裝安非他命供意圖販賣所用，為供犯罪所用之物，依毒品危害防制條例第十
    九條第一項規定宣告沒收之。至吸食器一組、酒精燈一組、吸管一支，應係被告
    施用第二級毒品安非他命所用之物，而與本案意圖販賣而持有安非他命無關，不
    併予宣告沒收。
四、公訴意旨另略以：被告復基於意圖營利之概括犯意，分別於八十七年六月二十八
    日、七月十五日、七月二十三日下午二時三十分許，連續在台中市舊社巷五四號
    旁之鯨世界加油站附近，以每半錢新臺幣（下同）三千元之價格，販賣第二級毒
    品安非他命予己○○（已由檢察官聲請觀察勒戒後另為不起訴處分）。因認被告
    此部分所為，另涉有毒品危害防制條例第五條第一項之販賣第二級毒品之犯行云
    云。按犯罪事實應依證據認定之，無證據不得推定其犯罪事實，刑事訴訟法第一
    百五十四條定有明文。而事實之認定，應憑證據，如未能發現相當之證據，或證
    據不足以證明，自不能以推測或擬制之方法，以為裁判基礎；又認定不利於被告
    之事實，須依積極證據，茍積極證據不足為不利於被告事實之認定時，則應為有
    利於被告之認定，更不必有何有利之證據；又共同被告不利於己之陳述，固得採
    為其他共同被告犯罪之證據，惟此項不理之陳述，須無瑕疵可指，而就其他方面
    調查，又與事實相符，始得採為其他共同被告犯罪事實之認定，最高法院四十年
    台上字第八六號判例、三十年上字第八一六號判例、四十六年台上字四一九號判
    例可資參照。公訴人認被告涉有前述之罪嫌，無非以證人己○○之供述為其論據
    。訊據被告矢口否認有販賣安非他命之犯行，辯稱：己○○於警訊中供稱自八十
    七年六月十九日開始向伊購買安非他命，但伊於八十七年六月九日起，至六月二
    十三日止，在台中看守所勒戒，不可能將安非他命賣給己○○。八十七年七月十
    五日下午二時三十分許，伊被信徒林東宏雇請，與何文山一起在南投縣竹山鎮紫
    南宮表演布袋戲，不可能分身至台中市賣安非他命給己○○。八十七年六月二十
    八日上午，伊與伊太太白素珍回南投娘家探視岳母病，吃過午飯後，下午赴彰化
    縣芬園鄉○○村○○路三十七巷十一號白素珍之姊夫張成田家拜訪，至晚上始回
    台中縣太平市家中，亦不可能於當天下午二時三十分許，在台中市賣安非他命給
    己○○等語。本院查：證人己○○就上開販賣安非他命之事實，為如下不同內容
    之證述：I警訊時供稱：「．．．在六月十九日（八十七年）開始我就拿了二、
    三次，每次均半錢三千元，在我公司（台中市舊社巷五十四號）附近的加油站前
    交易，．．．六月二十八日下午二點半，在台中市舊社巷五十四號旁鯨世界加油
    站前，購買安非他命半錢三千元，七月十五日下午二點半在前述地點交易，七月
    二十三日下午二點半在前述地點交易」（見偵查卷第十頁正面）。II八十七年七
    月二十八日於偵查中又供稱：「．．．丁○○被抓後．．．我即向乙○○討來吃
    ，只有一次六月十八日拿二千元向他買，其餘幾乎是討來吸」（見偵查卷第四十
    頁背面、第四十一頁正面）。III八十七年八月十日於偵查中另改稱：「他（指乙○○）有拿給我吸，但未賣給我，在我服務公司之附近拿給我吸，警訊中係警察
    要我騙乙○○表示要向他買，他才出來」（見偵查卷第五十五頁正面）。Ⅳ嗣於
    同一日偵訊時又改稱：「．．．我才向乙○○買，前後二、三次，一、二千元」
    （見偵查卷第五十五頁背面）。Ⅴ於原審審理時則改稱：「向乙○○買過三次，
    三千元、二千元、二千元．．．．（你以前講向乙○○買安非他命？）時間太久
    ，沒把握，總共買二、三次」（見原審卷第二十六背面，第六十六頁背面）。Ⅵ
    另於本院前審時又供稱：「向乙○○買了二至五次，被查獲前前三個月向他購買
    ，都在公司附近以電話連絡，每次購買之份量不太一樣，約幾千元，我都只講價
    錢，少的話買一錢五千元，多的話買一兩三萬元，約隔二星期連絡一次購買安非
    他命」（見本院前審卷第五十五頁）各等語。綜上所述：(一)依證人己○○於警訊
    初供，每次購買之數量為半錢云云，查安非他命每錢為三．七五公克，半錢即為
    一．八七五公克，依其警訊所述前後向被告買三次，每次半錢，則其重量共一錢
    半，即共五．六二五公克，唯其在八十七年七月廿七日為警方查獲時，身上共有
    二包安非他命共重廿九．九公克，並有電子秤等物，再參照附卷電話譯文，廖文
    森上開供詞是否可信，已有疑問。(二)上開己○○所述向被告購買安非他命之時間
    、次數及每次價錢均有不符，其所為之供詞顯有瑕疵，不足作為被告論罪之依據
    ，此外又查無其他積極之證據足以證明被告有販賣安非他命之犯行，因公訴人認
    此部分已前揭論罪部分屬裁判上一罪，爰不另為無罪之諭知。
五、據上論斷，應依刑事訴訟法第第三百六十九條第一項前段、第三百六十四條、第
    二百九十九條第一項前段、第三百條，毒品危害防制條例第五條第二項、第十八
   條第一項前段、第十九條第一項，刑法第十一條前段、第四十七條，判決如主文
本案經檢察官甲○○到庭執行職務。
中      華      民      國    八十九      年      四      月    二十五  日
                                  臺灣高等法院臺中分院刑事第四庭
                                        審判長法  官  洪  耀  宗
                                              法  官  吳  重  政
                                              法  官  劉  登  俊
右正本證明與原本無異。
如不服本判決應於收受送達後十日內向本院提出上訴書狀，其未述上訴之理由者並
得於提起上訴後十日內向本院補提理由書（均須按他造當事人之人數附繕本）。
                                              書記官  朱  敏  諄
中      華      民      國    八十九      年      四      月   二十七   日
                                                                        Ａ


司法院資訊處製作；財團法人民間司法改革基金會備份。
